【裁判字號】    98,訴,26
【裁判日期】    980430
【裁判案由】    偽造文書等
【裁判全文】
臺灣士林地方法院刑事判決
被      告  乙○○
                        14
選任辯護人  蔡惠子律師
            莊立群律師
被      告  丙○○
                      （現另案於臺灣臺北監獄執行中）
上列被告等因偽造文書等案件，經檢察官提起公訴（97年度偵字
第12904 號），被告等於準備程序期日就被訴事實為有罪陳述，
本院合議庭裁定由受命法官獨任進行簡式審判程序，並判決如下
：
    主  文
乙○○共同犯行使偽造準私文書罪，處有期徒刑貳月，如易科罰
金，以新臺幣壹仟元折算壹日。扣案之SONY手機壹支（含門號0
000000000號SIM 卡壹張）沒收；又共同犯行使偽造私
文書罪，處有期徒刑貳月，如易科罰金，以新臺幣壹仟元折算壹
日。偽造「吳大偉」之簽名壹枚應沒收；又犯收受贓物罪，處有
期徒刑貳月，如易科罰金，以新臺幣壹仟元折算壹日。應執行有
期徒刑肆月，如易科罰金，以新臺幣壹仟元折算壹日。扣案之SO
NY手機壹支（含門號0000000000號SIM 卡壹張）沒收
；又偽造「吳大偉」之簽名壹枚沒收。
丙○○共同犯行使偽造私文書罪，累犯，處有期徒刑參月，如易
科罰金，以新臺幣壹仟元折算壹日。偽造「吳大偉」之簽名壹枚
沒收。
    事  實
壹、丙○○前於民國（下同）95年間因幫助恐嚇取財案件，經臺
    灣臺南地方法院以95年度簡字第1706號判決判處有期徒刑5
    月確定，於95年11月7 日易科罰金執行完畢。
貳、犯罪事實
一、乙○○與真實姓名年籍不詳自稱「葉先生」之男子，共同基
    於詐欺取財及行使偽造準私文書、行使偽造私文書之犯意聯
    絡，由「葉先生」於不詳時地，不詳方式取得丁○○申辦之
    香港上海匯豐銀行（下稱匯豐銀行）信用卡號碼 (卡號0000
    000000000000) 後，基於同一犯意，分別於下列密切時間、
    地點接續為以下行為：
  (一)先由「葉先生」於97年9 月23日凌晨0 時15分許，上網至順
    發3C購物網站 (下稱順發3C) ，冒用丁○○之名義輸入丁○○之姓名、身分證字號、購買貨品之數量、金額及上揭匯豐
    銀行信用卡卡號等資料，冒用丁○○之名義偽造網路訂單，
    向順發3C行使以購買價值新臺幣 ( 下 同)1 萬3,980元之華
    碩筆記型電腦1 臺，致使「順發3C」陷於錯誤，誤認丁○○
    確有訂購物品及刷卡消費之行為，所幸於貨物尚未寄發前即
    發現上情，乙○○、「葉先生」始未得逞。
  (二)復基於同一犯意，由「葉先生」於同日凌晨0 時37分許，上
    網至金品鎮金飾網站 (下稱金品鎮），以前開方式冒用丁○○之名義偽造網路訂單向金品鎮行使以購買價值8,300 元之
    「極光女- 創意三色金」金手鍊1 條、價值1 萬300 元之「
    難忘女- 純金造型戒」戒指1 枚，並於訂單上記載送貨地址
    為臺北市○○區○○路31巷5 號4 樓，致使「金品鎮」陷於
    錯誤，誤認丁○○確有訂購物品及刷卡消費之行為，「葉先
    生」訂購貨物成功後旋通知乙○○於95年9 月25日中午派人
    收受貨物，乙○○遂於同日上午10時、11時許以0000000000
    號行動電話聯繫與之有詐欺取財及行使偽造私文書犯意聯絡
    之丙○○至前址收受寄予「丁○○」之包裹，並由丙○○在
    託運單上偽簽「吳大偉」之名，留下虛偽之身分證字號與聯
    絡電話後將託運簽收單交回寄送人員，表示由「吳大偉」代
    丁○○收受包裹，致生損害於丁○○與「金品鎮」，乙○○
    則於同日上午11時59分以0000000000號行動電話門號撥打00
    0-00-00000000000號中國大陸地區行動電話予「葉先生」回
    報。嗣因匯豐銀行發現有異早於97年9 月24日向警方報案，
    警方遂於25日中午12時許，在臺北市○○路31巷5 號樓下埋
    伏，在丙○○甫簽收包裹尚未將貨品置於實力支配下即當場
    逮捕之，致未得逞，並扣得前包裹（內有金手鍊1 條及戒指
    1 枚）。其後，乙○○撥打電話予丙○○要求將包裹送至臺
    北市士林區劍潭捷運站，警方遂於同日下午2 時許隨之前往
    並將乙○○一併逮捕。
二、乙○○另行起意，基於收受贓物之不確定故意，於97年3 月
    21 日 晚間至同年9 月25日下午2 時許間之某時，在不詳地
    點，自不明人士收受來路不明之甲○○所有之身分證及機車
    駕駛執照正本各1 張 (前開證件物品係甲○○於97年3 月21
    日晚間，在臺北縣新莊市○○街84巷，遭人自其停放之車牌
    號碼1208-DS 號小客車內竊取得手）。嗣因前開案件為警逮
    捕時，自其皮夾內扣得甲○○之身分證及機車駕駛執照正本
    ，始查知上情。
三、案經臺北縣政府警察局移送臺灣士林地方法院檢察署檢察官
    偵查起訴。
    理  由
一、本件被告乙○○、丙○○所違反之行使偽造私文書等罪，均
    為死刑、無期徒刑、最輕本刑為3 年以上有期徒刑以外之罪
    ，亦非屬高等法院管轄之第一審案件，其等於準備程序進行
    中，先就被訴事實為有罪之陳述，經法官告知簡式審判程序
    之旨，並聽取檢察官、被告及辯護人之意見後，本院合議庭
    依刑事訴訟法第273 條之1 第1 項、第273 條之2 等規定，
    裁定由受命法官進行簡式審判程序，且不受同法關於證據能
    力認定規定及調查方式之限制，合先敘明。
二、認定事實所憑之證據
  (一)被告乙○○、丙○○於警偵訊之供述及本院審理時之自白。
  (二)證人戊○○、劉建忠於警詢之證述。
  (三)證人即被害人甲○○於警詢之證述。
  (四)臺北縣政府警察局搜索扣押筆錄二份。
  (五)丁○○聲明書、冒刷消費明細表各一份。
  (六)金品鎮網路訂單二份、訂單ShoppingCar 資料維護表、託運
    單各一紙。
  (七)被告乙○○使用之0000000000號行動電話通聯紀錄照片三張
  (八)贓物認領保管單二紙。
  (九)內政部警政署刑事警察局98年2 月10日刑通字第0980015166
    號函、國防醫學院三軍總醫院98年2 月10日院三病歷字第09
    80001843號函暨附件、新光吳火獅紀念醫院98年3 月4 日（
    98）新醫醫字第0280號函暨附件、通聯紀錄各一份。
  (十)臺灣苗栗地方法院檢察署97年度執字第270號刑事執行卷。
三、論罪科刑
  (一)按錄音、錄影或電磁紀錄，藉機器或電腦之處理所顯示之聲
    音、影像或符號，足以為表示其用意之證明者，依刑法第22
    0 條第2 項之規定，以文書論。又文書之行使，每因文書之
    性質、內容不同而異，就偽造之刑法第220 條第2 項之準文
    書而言，因須藉由機器或電腦處理，始足以表示其文書之內
    容，其於行為人將偽造之準文書藉由機器或電腦處理時，已
    有使用該偽造之準文書，而達於行使偽造準私文書之程度，
    其因販賣而交付該偽造之準文書之情形，如販賣者與買受者
    ，均明知該準文書確為偽造，且均明知藉由機器或電腦處理
    即可使用該偽造之準文書時，因買受者已達於可隨時使用該
    偽造之準文書之狀態，故無待販賣者更有所主張，應認販賣
    該偽造準文書者於交付時，即與行使無異（最高法院92年度
    臺上字第1492號判決要旨參照），準此，「葉先生」於電腦
    網路冒用丁○○之名義偽造「順發3C」、「金品鎮○○○路
    訂單，依前開說明，均應屬偽造準私文書無疑。
  (二)復按如數行為於同時同地或密切接近之時地實施，侵害同一
    之法益，各行為之獨立性極為薄弱，依一般社會健全觀念，
    在時間差距上，難以強行分開，在刑法評價上，以視為數個
    舉動之接續施行，合為包括之一行為予以評價，較為合理，
    則屬接續犯，而為包括之一罪（最高法院86年臺上字第3295
    號判例要旨參照）。準此，核被告乙○○就犯罪事實貳一(一)
    部分所為係犯刑法第216 條、第220 條、第210 條之行使偽
    造準私文書及同法第339 條第3 項、第1 項之詐欺取財未遂
    罪；就犯罪事實貳一(二)部分所為係犯刑法第216 條、第220
    條、第210 條之行使偽造準私文書、第216 條、第210 條之
    行使偽造私文書及同法第339 條第3 項、第1 項之詐欺取財
    未遂罪，在託運單偽造「吳大偉」簽名乃偽造文書之部分行
    為而不另論罪，偽造準私文書及偽造私文書之低度行為，均
    為前開行使之高度行為所吸收，亦均不另論罪；其就犯罪事
    實貳二部分所為則係犯刑法第349 條第1 項收受贓物罪。而
    被告乙○○就犯罪事實貳一(一)部分犯行乃以行使電腦訂單即
    行使偽造準私文書之一行為觸犯前開二罪名，應依想像競合
    關係論以一罪並從一重之行使偽造準私文書罪論處。又其就
    犯罪事實貳一(二)部分所為亦係以行使電腦訂單即行使偽造準
    私文書之一行為觸犯行使偽造準私文書及詐欺取財未遂罪，
    亦應依想像競合關係論以一罪並從一重之行使偽造準私文書
    罪論處。而被告乙○○前開所犯二次行使偽造準私文書罪之
    犯罪時間密切、犯罪手法相同，且均在電腦網路購物台為之
    ，應認係基於同一犯意接續為之，依前開判例要旨，應評價
    為行使偽造準私文書之包括一罪，又其此部分犯行與「葉先
    生」有犯意聯絡與行為分擔應論以共同正犯；又其與被告丙○○就行使偽造私文書（託運單部分）之罪亦有犯意聯絡與
    行為分擔，亦應論以共同正犯。另被告乙○○所犯一次行使
    偽造準私文書、一次行使偽造私文書以及一次收受贓物等三
    罪名，乃犯罪時間差距數日，犯罪地點不同，行為互殊，顯
    基於個別犯意而為之，應分論併罰之。
  (三)其次，被告丙○○明知被告乙○○通知領收包裹，對於包裹
    內所裝載之財物係詐欺取財一情應固有認識，但對於係以偽
    造網路訂單一節應無認識可能，故公訴人認被告丙○○就此
    部分犯行與被告乙○○無犯意聯絡而不在起訴之列，應無違
    誤。是以，被告丙○○就犯罪事實貳一(二)部分所為係刑法第
    216 條、第210 條之行使偽造私文書及同法第339 條第3 項
    、第1 項之詐欺取財未遂罪，又其在託運單偽造「吳大偉」
    簽名乃偽造文書之部分行為，而偽造私文書之低度行為，亦
    為前開行使之高度行為所吸收，均不另論罪。又其係以一行
    使偽造私文書之犯行觸犯前開二罪名，應依想像競合犯論以
    一罪，並依一重之行使偽造私文書罪論處。而其所犯前開罪
    名乃與被告乙○○有犯意聯絡與行為分擔，應論以共同正犯
    。
  (四)再者，被告丙○○有犯罪事實欄壹所載之前科，此有臺灣高
    等法院被告前案紀錄表及臺灣士林地方法院檢察署刑案資料
    查註紀錄表各一件在卷可稽，其受有期徒刑執行完畢後五年
    內再犯本件有期徒刑以上之罪，為累犯，依法應加重其刑。
  (五)復按行為時因精神障礙或其他心智缺陷，致不能辨識其行為
    違法或欠缺依其辨識而行為之能力者，不罰。行為時因前項
    之原因，致其辨識行為違法或依其辨識而行為之能力，顯著
    減低者，得減輕其刑。前二項規定，於因故意或過失自行招
    致者，不適用之。刑法第19條固定有明文。查被告乙○○於
    案發前雖曾經醫療院所診斷為重度憂鬱症合併精神病狀態等
    情，然經本院囑託臺北榮民總醫院鑑定被告乙○○行為時之
    精神狀況，鑑定結果認為被告於犯案行為並無明顯受精神病
    狀態影響或控制之情形（如行為受妄想之控制或幻聽之指使
    ），被告之犯罪行為時亦非因憂鬱情緒所致之衝動行為（如
    自傷行為等），被告之生活史及智能測驗亦顯示被告非為一
    智能障礙之人，被告辨識其行為違法之能力應未較一般正常
    人顯著減低，故被告於案發行為時之精神狀態，並無「因精
    神障礙或其他心智缺陷，致不能辨識其行為違法或欠缺其辨
    識而行為之能力」，亦無「因前項之原因，至其辨識其行為
    違法或依其辨識而行為之能力顯著減低」之情形，此有該院
    98年2 月9 日以北總精字第0980002542號函檢送之精神鑑定
    報告一份在卷可按，從而，被告乙○○於案發當時之精神狀
    狀與一般人無異，故無法援引前開法條規定予以減刑或不罰
    ，併此敘明。
  (六)爰審酌被告二人為貪圖不法利益，竟冒用他人名義偽造網路
    訂單或偽造託運，致被害人丁○○、金品鎮、3C順發公司、
    匯豐銀行等受有損害，所幸匯豐銀行及時發現，報警處理而
    未詐取財物得逞，兼衡被告乙○○雖收受被害人甲○○之身
    分證件，但未持之使用，兼衡其等之智識程度、犯罪手段、
    犯後於本院審理時坦承犯行之態度等一切情狀，爰分別量處
    如主文所示之刑，並定應執行之刑及諭知易科罰金折算標準
    ，以資懲儆。
  (七)另按共同正犯因相互間利用他人之行為，以遂行其犯意之實
    現，本於責任共同之原則，有關沒收部分，對於共犯間供犯
    罪所用之物，自均應為沒收之諭知（最高法院91年度臺上字
    第5583號、89年度臺上字第6976號判決可資參照）。查扣案
    之SONY手機一支（內含門號0000000000號SIM 卡一張），係
    被告乙○○所有供犯本案所用之物應依刑法第38條第1 項第
    2 款宣告沒收。又偽造「吳大偉」之簽名一枚，亦應依刑法
    第219 條之規定諭知沒收。
  (八)至被告乙○○雖有僅於96年間因違反替代役條例案件，經臺
    灣苗栗地方法院以97年度苗簡字第250 號判決拘役20日，緩
    刑2 年，97年4 月14日確定，此有前開臺灣高等法院被告前
    案紀錄表在卷可按，然其尚在緩刑期間，猶不知謹言慎行，
    再犯本案，礙難再予緩刑之機會，附此敘明。
四、依刑事訴訟法第273 條之1 第1 項、第299 條第1 項前段、
    ，刑法第28條、第47條、第216 條、第210 條、第220 條、
    第339 條第3 項、第1 項、第349 條第1 項、第25條、第55
    條、第41條第1 項前段、第51條第5 款、第38條第1 項第2
    款、第219 條，刑法施行法第一條之一，判決如主文。
五、如不服本判決，應於收受送達後十日內向本院提出上訴書狀
    ，其未敘述上訴理由者，應於上訴期間屆滿後二十日內向本
    院補提理由書狀（均須按他造當事人之人數附繕本）。
六、本案經檢察官簡志龍到庭執行職務。
中    華    民    國    98    年    4     月    30    日
                  刑事第三庭  法  官      黃欣怡
以上正本證明與原本無異。
如不服本判決，應於收受送達後10日內向本院提出上訴書狀，其
未敘述上訴之理由者並得於提起上訴後20日內向本院補提理由書
（均須按他造當事人之人數附繕本）。
                              書記官      陳慧玲
中    華    民    國    98    年    5     月    1     日
附錄本案論罪科刑法條全文：
中華民國刑法第210條
偽造、變造私文書，足以生損害於公眾或他人者，處5 年以下有
期徒刑。
中華民國刑法第216條
行使第210 條至第215 條之文書者，依偽造、變造文書或登載不
實事項或使登載不實事項之規定處斷。
中華民國刑法第220條
在紙上或物品上之文字、符號、圖畫、照像，依習慣或特約，足
以為表示其用意之證明者，關於本章及本章以外各罪，以文書論
。
錄音、錄影或電磁紀錄，藉機器或電腦之處理所顯示之聲音、影
像或符號，足以為表示其用意之證明者，亦同。
中華民國刑法第339條
意圖為自己或第三人不法之所有，以詐術使人將本人或第三人之
物交付者，處5 年以下有期徒刑、拘役或科或併科1 千元以下罰
金。
以前項方法得財產上不法之利益或使第三人得之者，亦同。
前二項之未遂犯罰之。
中華民國刑法第349條
收受贓物者，處3 年以下有期徒刑、拘役或5 百元以下罰金。
搬運、寄藏、故買贓物或為牙保者，處5 年以下有期徒刑、拘役
或科或併科1 千元以下罰金。
因贓物變得之財物，以贓物論。


司法院資訊處製作；財團法人民間司法改革基金會備份。
